臺灣嘉義地方法院民事裁定  
111年度司繼字第71號
聲  請  人  嘉義市政府財政稅務局

法定代理人  林瑞彥  
關  係  人  翁文覺地政士

上列聲請人聲請對被繼承人吳添選任遺產管理人事件，本院裁定
如下：
    主  文
選任翁文覺地政士（地址：嘉義縣○○鄉○○村○○00○00號）為被繼
承人吳添（男，明治28年2月28日生，民國34年12月2日死亡，生
前最後戶籍設於臺南州嘉義巿盧厝381番地）之遺產管理人。
准對被繼承人吳添之繼承人為承認繼承之公示催告。
被繼承人吳添之大陸地區以外繼承人，應自前項公示催告揭示之
日起，壹年內承認繼承，上述期限屆滿，無繼承人承認繼承時，
被繼承人之遺產，於清償債權，並交付遺贈物後，如有剩餘即歸
屬國庫。
聲請程序費用新臺幣1,000元由被繼承人之遺產負擔。
    理  由
一、按先順序繼承人均拋棄其繼承權時，由次順序之繼承人繼承
    。其次順序繼承人有無不明或第四順序之繼承人均拋棄其繼
    承權者，準用關於無人承認繼承之規定；繼承開始時，繼承
    人之有無不明者，由親屬會議於一個月內選定遺產管理人，
    並將繼承開始及選定遺產管理人之事由，向法院報明；無親
    屬會議或親屬會議未於繼承開始時起一個月內選定遺產管理
    人者，利害關係人或檢察官，得聲請法院選任遺產管理人。
    民法第1176條第6項、第1177條、第1178條第2項定有明文。
    又公示催告期限屆滿，無繼承人承認繼承時，其遺產於清償
    債權，並交付遺贈物後，如有賸餘，歸屬國庫，民法第1185
    條規定甚明。
二、聲請意旨略以：被繼承人吳添因欠繳地方稅計27,134元，惟
    於民國34年12月2日死亡絕戶，繼承人皆死亡或查無，是否
    仍有應繼承之人不明，且查無親屬會議選定遺產管理人，致
    聲請人對上開遺產無法行使權利，為免因無人繼承遺產，致
    影響遺產管理及稅捐之徵收，爰依民法第1178條第2項之規
    定，請求選任遺產管理人等語，並提出欠稅查詢情形表、戶
    籍資料、繼承系統表及土地建物查詢資料等影本為證；經本
    院審核上揭文件，足認聲請人主張有理由，且核與首開法條
    規定，尚無不合。
三、三、經查，本件被繼承人吳添之已知繼承人均已死亡，且其
    親屬會議未依民法第1177條之規定選定遺產管理人，足徵其
    等對被繼承人所留遺產之處置已漠不關心，如選任其等擔任
    遺產管理人，難期其將來執行職務能克盡職守、公正客觀，
    為期公正，實不宜選任彼等為遺產管理人。況擔任遺產管理
    人，主要係彙整被繼承人之財產，踐行被繼承人債權、債務
    之確認，並作適法合理之分配，且於有繼承人承認繼承時或
    遺產分配後，尚有剩餘時，將遺產移交繼承人或國庫，此須
    熟悉相關法律程序進行遺產處分；從而，為使被繼承人所留
    遺產之處置順利進行，本院代為徵詢並經翁文覺地政士同意
    ，陳明願擔任被繼承人之遺產管理人，而其既為土地登記專
    業人士，自對於遺產之登記及處置應屬嫻熟，堪認選任其為
    遺產管理人為適當，並依法為承認繼承之公示催告。
四、依家事事件法第127條第4項，爰裁定如主文。
五、如對本裁定不服，應於裁定送達後10日之不變期間內，向本
    院提出抗告狀，並繳納抗告費新臺幣1,000元。
中　　華　　民　　國　　111 　年　　9 　　月　　8 　　日
               家事法庭  司法事務官 黃冠嵐          
正本係照原本作成。
中　　華　　民　　國　　111 　年　　9 　　月　　8 　　日
                         書　記　官　朱鴻明